臺灣高等法院刑事判決　　　　　　　　96年度上訴字第4451號
上　訴　人
即　被　告　甲○○
選任辯護人　楊汝滿律師
　　　　　　黃英哲律師
　　　　　　謝庭恩律師
上列被告因違反臺灣地區與大陸地區人民關係條例等案件，不服
臺灣新竹地方法院95年度訴字第762號及95年度訴字第759號，中
華民國96年7月27日第一審判決（起訴案號：臺灣新竹地方法院
檢察署95年度偵緝字第392號；併辦案號：臺灣苗栗地方法院檢
察署95年度偵字第4710號；追加起訴案號：臺灣苗栗地方法院檢
察署95年度偵字第4710號），提起上訴及移送併案審理（臺灣苗
栗地方法院檢察署96年度偵緝字第283號），本院判決如下：
    主  文
原判決關於甲○○部分撤銷。
甲○○共同連續違反不得使大陸地區人民非法進入臺灣地區之規
定，累犯，處有期徒刑貳年，減為有期徒刑壹年。又共同將護照
交付他人以供他人冒名使用，累犯，處有期徒刑壹年貳月，減為
有期徒刑柒月，徐文滿之護照正本（護照號碼為000000000）壹
本沒收。應執行有期徒刑壹年陸月，徐文滿之護照正本（護照號
碼為000000000）壹本沒收。
    事  實
一、甲○○於民國（下同）86年間，因妨害風化案件，經本院以
    87 年度上訴字第706號判處有期徒刑1年2月，嗣經最高法院
    於89年7月6日以89年度台上字第3983號駁回上訴確定，並於
    90 年9月11日假釋出監，迄至90年10月18日假釋期滿未經撤
    銷視為執行完畢。
二、甲○○明知大陸地區人民非經主管機關許可，不得進入臺灣
    地區，且大陸地區人民顧春富、李平妹並無結婚之真意，惟
    為使大陸地區人民顧春富、李平妹進入臺灣地區，竟基於使
    大陸地區人民非法進入臺灣地區、行使使公務員登載不實事
    項於公文書之概括犯意，先後為下列行為：
（一）甲○○明知臺灣地區女子張筑婷並無結婚真意，竟於92年
      5月初與張筑婷（臺灣新竹地方法院以95年度竹簡字第779
      號判處有期徒刑5月、諭知易科罰金折算標準確定）基於
      使大陸地區人民非法進入臺灣地區、行使使公務員登載不
      實事項於公文書之犯意聯絡，共同為：
      (1)由甲○○安排行程並購買機票，安排張筑婷於92年5月2
        4日搭機前往大陸地區之福建省福州市，張筑婷則於92
        年6月2日在福建省福州市公證處，與素昧平生之大陸男
        子顧春富虛偽辦理公證結婚，取得該處核發（2003）榕
        公證內民字第7318號結婚證明書，張筑婷則於92年6月3
        日先行返回臺灣。
      (2)甲○○隨後於92年6月12日返台後，即代理張筑婷持前
        開結婚證明書正本至財團法人海峽交流基金會（下稱海
        基會）申請驗證，取得海基會於92年6月25日核發之證
        明。
      (3)甲○○協助張筑婷於92年6月30日，至新竹縣警察局竹
        東分局竹東派出所，填載「大陸地區人民進入臺灣地區
        保證書」，擔任顧春富之保證人，經該所承辦警員許政
        文實質審核後，在上開保證書上「對保或證明機關（構
        ）簽註意見欄內」蓋上新竹縣警察局竹東分局竹東派出
        所、警員許政文之印文。
      (4)甲○○協助張筑婷於92年7月2日，至新竹縣竹東鎮戶政
        事務所，填具結婚登記申請書、換領國民身分證申請書
        ，佯稱：「92年6月2日張筑婷與大陸地區人民顧春富結
        婚，戶籍申設於新竹縣竹東鎮○○路76號5樓」等不實
        事項，連同上開海基會證明、結婚證明書交付承辦之公
        務員為形式審查，申請結婚戶籍、國民身分證登記；致
        承辦之公務員將上開不實事項登載於電腦系統，並在所
        掌戶籍謄本及張筑婷國民身分證「配偶欄」內登載配偶
        為「顧春富」，並將前開申請書留存為公文書之一部，
        足生損害於戶政機關對於戶籍管理之正確性。
      (5)甲○○協助張筑婷於92年7月4日，前往內政部警政署入
        出境管理局（以下稱入出境管理局，現已改制為內政部
        入出國及移民署），填寫「大陸地區人民入出臺灣地區
        申請書」、「保證書」，並在保證書上黏貼前開使公務
        員不實登載配偶為「顧春富」之張筑婷國民身分證影本
        ，連同前開結婚證明書、海基會證明，一併提出行使交
        付入出境管理局承辦人員；經承辦人員為實質審查後，
        據之核發准許顧春富進入臺灣地區之92年入出字第3316
        3525號「中華民國臺灣地區旅行證」。再由顧春富於92
        年9月16日持用上開旅行證，掩飾其非法而進入臺灣地
        區，而違反不得使大陸地區人民非法進入臺灣地區之規
        定，足生損害於入出境管理局許可大陸地區人民進入臺
        灣地區之正確性。
      (6)嗣因顧春富入境後，前往高雄縣大寮鄉非法工作，經警
        於93年9月15日晚間11時50分許，在高雄縣大寮鄉○○
        ○路523巷5號查獲，並於93年9月16日遣送出境，並循
        線查獲上情。
（二）甲○○承前概括犯意，於92年1、2月間某日，向具有犯意
      聯絡之張志豪（共同違反不得使大陸地區人民非法進入臺
      灣地區之規定部分，業經原審判決有期徒刑六月確定）表
      達，請張志豪引薦願意隨同大陸地區辦理假結婚之單身男
      子，張志豪詢問暫住之友人徐文滿（共同違反不得使大陸
      地區人民非法進入臺灣地區之規定部分，業經原審判決有
      期徒刑五月確定；另共同將護照交付他人以供他人冒名使
      用部分，經原審判決有期徒刑六月）之意，並轉達前往大
      陸地區辦理假結婚成功者，則可取得新臺幣3至5萬元之報
      酬等語，徐文滿應允之。甲○○遂與徐文滿、張志豪基於
      使大陸地區人民非法進入臺灣地區之犯意聯絡，另與徐文
      滿基於行使使公務員登載不實事項於公文書之犯意聯絡，
      共同為下列行為：
      (1)經由張志豪轉交徐文滿之照片、身分證正本等資料，由
        甲○○委託不知情旅行社人員辦理徐文滿之護照，再由
        甲○○安排行程並購買徐文滿、張志豪機票，安排徐文
        滿、張志豪等人與甲○○一起於92年5月8日搭機前往大
        陸地區之福建省，並由甲○○安排徐文滿、張志豪等人
        之食宿。數日後，張志豪則先行離開該住處，另在大陸
        地區福建省福清市居住，而徐文滿於92年5月19日在福
        建省寧德市公證處，與素昧平生之大陸女子李平妹虛偽
        辦理公證結婚，取得該處核發（2003）寧證字第1116號
        結婚公證書，徐文滿則於92年6月3日隨同張筑婷先行返
        回臺灣地區。
      (2)甲○○隨後於92年6月12日返台後，即代理徐文滿持前
        開結婚公證書正本至海基會申請驗證，取得海基會於92
        年6月27日核發之證明。
      (3)甲○○帶同徐文滿於92年7月4日，至苗栗縣苗栗市戶政
        事務所，由甲○○提供苗栗縣苗栗市○○街116號房屋
        供徐文滿設籍，甲○○、徐文滿共同填具結婚登記申請
        書、換領國民身分證申請書，佯稱：「92年5月19日徐
        文滿與大陸地區人民李平妹結婚，戶籍申設於苗栗縣苗
        栗市○○街116號」等不實事項，連同上開海基會證明
        、結婚公證書交付承辦之公務員為形式審查，申請結婚
        戶籍、國民身分證登記；致承辦之公務員將上開不實事
        項登載於電腦系統，並在所掌戶籍謄本及徐文滿國民身
        分證「配偶欄」內登載配偶為「李平妹」，並將前開申
        請書留存為公文書之一部，足生損害於戶政機關對於戶
        籍管理之正確性。
      (4)甲○○帶同徐文滿於92年7月4日，至苗栗縣警察局苗栗
        分局北苗派出所，2人共同填載「大陸地區人民進入臺
        灣地區保證書」，由徐文滿擔任李平妹之保證人，經該
        所承辦警員羅政文實質審核後，在上開保證書上「對保
        或證明機關（構）簽註意見欄內」記載「經查徐文滿未
        居住福星里3鄰福星街116號」，並蓋上苗栗縣警察局苗
        栗分局北苗派出所、警員羅政文之印文。再經甲○○為
        徐文滿撰擬「保證承諾書」，而由徐文滿於92年7月7日
        向苗栗縣警察局苗栗分局北苗派出所提出，以保證李平
        妹到達臺灣地區後，居住在徐文滿設籍但未實際居住之
        「苗栗縣苗栗市○○街116號」。
      (5)甲○○帶同徐文滿於92年7月7日前往入出境管理局，2
        人共同填寫「大陸地區人民入出臺灣地區申請書」、「
        保證書」，並在保證書上黏貼前開使公務員不實登載配
        偶為「李平妹」之徐文滿國民身分證影本，連同前開結
        婚公證書、海基會證明，一併提出行使交付入出境管理
        局承辦人員；經承辦人員為實質審查後，據之核發准許
        李平妹進入臺灣地區之「92年入出字第33184072號中華
        民國臺灣地區旅行證」。再由李平妹於92年9月1日持用
        上開旅行證，掩飾其非法而進入臺灣地區，而違反不得
        使大陸地區人民非法進入臺灣地區之規定，足生損害於
        入出境管理局許可大陸地區人民進入臺灣地區之正確性
        。
      (6)嗣因李平妹入境後，徐文滿帶同李平妹前往轄區派出所
        報到，為警發覺徐文滿為通緝犯而當場逮捕歸案，李平
        妹則於93年1月15日遣送出境，並循線查獲上情。
三、徐文滿於92年6月3日持中華民國護照（護照號碼為00000000
    0）返回臺灣後，另與甲○○基於交付護照供他人冒名使用
    之犯意聯絡，徐文滿於92年6月12日後某日，在其所居住之
    苗栗縣頭份鎮○○街6巷11號之二哥住處，將己有之中華民
    國護照正本（護照號碼為000000000）交付予甲○○持有，
    甲○○以不詳方式轉交予不詳人蛇集團成員，再由人蛇集團
    成員轉交予年籍不詳之人士冒名使用，並由不詳人士於94年
    2月17日冒名使用徐文滿護照正本從我國出境，另於94年6月
    2日、94年6月4日冒名使用而進出境薩爾瓦多；94年6月4日
    冒名使用而進出瓜地馬拉；94年8月19日冒名使用而進出委
    內瑞拉，嗣於94年9月4日，由國人李漢霖陪同年籍不詳之大
    陸男子冒名使用徐文滿護照正本欲進入巴拉馬時，遭巴拉馬
    移民局所識破，並將徐文滿之護照正本交由我國駐巴拿馬大
    使館轉交外交部領事事務局，而循線查悉上情。
四、案經內政部警政署航空警察局移送臺灣新竹地方法院檢察署
    檢察官聲請簡易判決處刑；暨由內政部警政署航空警察局移
    送臺灣苗栗地方法院檢察署檢察官移送併案審理及追加起訴
    。
    理  由
甲、證據能力部分
  按被告以外之人於審判外之言詞或書面陳述，除法律有規定者
  外，不得作為證據，刑事訴訟法第159條第1項固定有明文。惟
  被告以外之人於審判外之陳述，雖不符同法第159條之1至159
  條之4之規定，而經當事人於審判程序同意作為證據，法院審
  酌該言詞陳述或書面陳述作成時之情況，認為適當者，亦得為
  證據。又當事人、代理人或辯護人於法院調查證據時，知有第
  159條第1項不得為證據之情形，而未於言詞辯論終結前聲明異
  議者，視為有前項之同意，同法第159條之5亦定有明文。查張
  筑婷、顧春富於警詢、偵訊中時之陳述，雖係被告以外之人於
  審判外之陳述而屬傳聞證據，且不符刑事訴訟法第159條之2、
  第159條之3之規定，惟本案被告於原審及本院準備程序、審判
  程序中對於張筑婷、顧春富於警詢、偵訊中陳述之證據能力，
  均表示沒有意見，且迄於言詞辯論終結前亦未聲明異議，依法
  得為證據。
乙、有罪部分
一、訊據上訴人即被告甲○○就被訴之前揭事實二（一）、（二
    ）部分，均坦承不諱。惟矢口否認有何違反護照條例犯行，
    辯稱：被告徐文滿於92年6月3日自己持護照返回臺灣，可見
    護照是在被告徐文滿保管中，我返回臺灣地區之後，並未向
    被告徐文滿拿取護照正本云云。
二、經查：
（一）被告甲○○與張筑婷共犯事實二（一）所載犯行，業經被
      告自白不諱，此部份之證據如下：
    １、張筑婷與大陸地區男子顧春富於事實二（一）所載時地
        在大陸地區辦理假結婚登記，被告甲○○、張筑婷返台
        後，由被告甲○○負責前往海基會申請驗證大陸地區公
        證處出具之結婚證書，再協助張筑婷向轄區派出所、戶
        政機關及入出境管理局申辦顧春富以探親名義進入臺灣
        地區之相關手續，供大陸男子顧春富進入臺灣地區等事
        實，業據共犯張筑婷於警詢、偵訊中均供承不諱（見95
        偵1659：4至5頁、9至10頁、54至56頁、66至67頁），
        嗣於原審審理中以證人身分證述：因積欠被告甲○○新
        臺幣5萬元而答應前往大陸地區辦理結婚，並與顧春富
        結婚登記之相關情節在卷可查（見原審95訴762卷一：1
        85至212頁）。另據被告甲○○為認罪之意思表示，再
        參以證人顧春富於警詢中證述：於92年9月16日以探親
        名義進入臺灣地區，嗣於92年11月16日即前往南部工作
        等語在卷可佐（見95偵1659：18至20頁）。
    ２、此外，復有顧春富、張筑婷之旅客入出境紀錄；顧春富
        之入出國日期證明書；顧春富之中華民國臺灣地區（補
        出）境申請書；高雄縣政府警察局林園分局於93年9月2
        1日出具之林警陸字第0930021570號函、顧春富之大陸
        地區人民進入臺灣地區旅行證申請書、海基會於92年6
        月25日核發之證明、福建省福州市公證處出具之顧春富
        與張筑婷間（2003）榕公證內民字第7318號結婚證明書
        、張筑婷出具之大陸地區人民進入臺灣地區保證書、張
        筑婷辦理結婚登記之戶籍謄本附卷可稽（見95偵1659：
        7、12至14、22至23、24、25、26、27頁）。
（二）被告甲○○與徐文滿、張志豪共犯事實二（二）所載犯行
      ，亦經被告坦承不諱，此部份之證據如下：
    １、共犯徐文滿與大陸地區女子李平妹於事實二（二）所載
        時地在大陸地區辦理假結婚登記，被告甲○○與徐文滿
        返台後，由被告甲○○負責前往海基會申請驗證大陸地
        區公證處出具之結婚證書，再帶同共犯徐文滿向轄區派
        出所、戶政機關及入出境管理局申辦李平妹以探親名義
        進入臺灣地區之相關手續，供大陸女子李平妹進入臺灣
        地區等事實，業據共犯徐文滿迭於警詢、偵訊均供承不
        諱（見95偵4710：16至17、23至24、92至96頁），並於
        原審準備程序、審理中自白認罪。另據被告甲○○為認
        罪之意思表示，再參以另案被告張筑婷於警詢中陳稱：
        甲○○要徐文滿到大陸跟大陸女子辦假結婚，甲○○說
        事成之後要給徐文滿新臺幣4、5萬元等語在卷可憑（見
        95偵4710：41頁）。
    ２、此外，復有被告甲○○與徐文滿、張志豪、李平妹之旅
        客入出境紀錄；李平妹入出國日期證明書；李平妹之大
        陸地區人民進入臺灣地區旅行證申請書；徐文滿出具之
        大陸地區人民進入臺灣地區保證書保證承諾書；福建省
        寧德市公證處出具之被告徐文滿與李平妹間（2003 ）
        寧證字第1116號結婚公證書；海基會於92年6月27日核
        發之證明、徐文滿辦理結婚登記之戶籍謄本附卷可稽（
        見95偵4710：10、22、35、72、74至80頁）。
（三）被告甲○○固否認與徐文滿共犯事實三所載犯行，惟認定
      此部份犯罪事實之證據如下：
    １、徐文滿所有之中華民國護照正本（護照號碼為00000000
        0），未經變造，竟於94年9月4日，遭國人李漢霖所陪
        同之年籍不詳大陸男子冒用入境巴拉馬時，遭巴拉馬移
        民局識破等情，有外交部領事事務局於94年9月26 日出
        具之領一字第09404527620號函及所附年籍不詳大陸男
        子照片；李漢霖之護照節本、機票、國民身分證節本、
        台胞證節本；被告徐文滿之護照節本、護照申請書等件
        在卷可證（見95偵4710：56至71頁）。
    ２、又上開護照正本內，除有徐文滿於92年5月8日出境、92
        年6月3日入境中華民國之戳章紀錄外，另有不詳人士於
        94年2月17日冒名使用該護照正本從我國出境，另於94
        年6月2日、94年6月4日冒名使用而進出境薩爾瓦多；94
        年6月4日冒名使用而進出瓜地馬拉；94年8月19日冒名
        使用而進出委內瑞拉等情，業據原審向外交部領事事務
        局調取該護照正本翻閱查核屬實。
    ３、徐文滿於92年6月3日返回臺灣後，係將己有之上開護照
        正本交予被告甲○○之事實，業據被告徐文滿於警詢中
        以被告身分供稱：「大概在92年6月上旬在我二哥家（
        苗栗縣頭份鎮○○里○○鄰○○街6巷11號）交給甲○○
        」等語（見95偵4710：24頁）。嗣於偵訊中以證人身分
        具結證稱：我回臺灣後，護照就交給甲○○；是甲○○
        主動向我要，我就給他；我回臺灣不到1個月，甲○○
        就來找我，當時我住在苗栗縣頭份鎮○○街6巷11號等
        語（見95偵4710：94至95頁）。由上可知，被告徐文滿
        於警詢、偵訊中供述、證述交付護照之對象、地點均一
        致，且所述之交付時間大致相符，應堪採信為真實。
    ４、雖徐文滿於原審審理中以證人身分改口證稱：我於92年
        6月3日返台後10餘日，甲○○到我二哥位在苗栗縣頭份
        鎮○○街6巷11號住處找我，說要拿護照辦手續，我將
        護照交給甲○○，但後來甲○○將護照還我，我已將護
        照正本燒毀云云，惟查：
        (1)原審既已調取徐文滿護照正本在卷可查，顯見徐文滿
          證述：將護照正本燒毀云云，顯不實在。又徐文滿之
          護照正本確係供不詳人士多次入出境南美洲國家之事
          實，已如前述，可見徐文滿確有將護照正本交付他人
          以供他人冒名使用屬實，其於原審審理中證述：取回
          護照正本云云，應係事後迴護被告甲○○之詞，無足
          採信。
        (2)另觀諸徐文滿於原審之證詞內容，其仍堅稱有交付護
          照正本予被告甲○○之事實（見95訴762卷一：1 58
          至160頁），且其證述之交付時間、交付地點核與警
          詢、偵訊所述內容相符，益足證明被告徐文滿確有交
          付護照予被告甲○○之事實。
    ５、另據徐文滿於原審準備程序中為認罪之意思表示。益徵
        其確將己有之中華民國護照正本（護照號碼為00000000
        0）交付予被告甲○○，再由被告交付他人以供他人冒
        名使用。從而，被告甲○○空言否認上情，委無足採。
（四）綜上所述，本案事證已臻明確，被告甲○○違反臺灣地區
      大陸地區人民關係條例、行使使公務員登載不實事項於公
      文書及違反護照條例等犯行，應堪認定。
三、論罪部分
（一）按被告行為後，刑法於94年2月2日修正公布，並自95年7
      月1日起施行。次按行為後法律有變更者，適用行為時之
      法律，但行為後之法律有利於行為人者，適用最有利於行
      為人之法律，現行刑法第2條第1項定有明文。有關本件情
      形：
    １、刑法第216、214條之行使使公務員登載不實事項於公文
        書罪，法定刑得科銀元5百元以下罰金；另護照條例第2
        4條第3項之罪，法定刑得科新臺幣10萬元以下罰金，據
        修正後刑法施行法增訂第1條之1：「中華民國94年1 月
        7日刑法修正施行後，刑法分則編所定罰金之貨幣單位
        為新臺幣。94年1月7日刑法修正時，刑法分則編未修正
        之條文定有罰金者，自94年1月7日刑法修正施行後，就
        其所定數額提高為30倍。但72年6月26日至94年1月7日
        新增或修正之條文，就其所定數額提高為3倍」，及刑
        法第33條第5款修正為：「主刑之種類如下：五、罰金
        ：新臺幣1千元以上，以百元計算之」等規定，是依修
        正後之法律，被告甲○○所犯刑法第216、214條之行使
        使公務員登載不實事項於公文書罪所得科處之罰金刑最
        高額維持新臺幣1萬5千元、最低額則提高為新臺幣1千
        元，另被告甲○○所犯護照條例第24條第3項之罪所得
        科處之罰金刑最高額維持新臺幣10萬元，最低則提高為
        新臺幣1千元，是比較修正前、後之刑罰法律，自以被
        告甲○○行為時關於刑法第33條第5款規定科處罰金刑
        之法律較有利於被告甲○○。
    ２、修正前刑法第28條規定：「二人以上共同實施犯罪之行
        為者，皆為正犯」，修正後則規定為：「二人以上共同
        實行犯罪之行為者，皆為正犯」，此一修法旨在排除陰
        謀共同正犯及預備共同正犯，以限縮共同正犯之成立要
        件，惟本件被告與徐文滿、張志豪、李平妹等非屬陰謀
        共同正犯及預備共同正犯之範疇，渠等均具有犯意聯絡
        及行為分擔，不論新法或舊法，均應論以實行之共同正
        犯，是比較新舊法，新法之規定並無較為不利，自應逕
        行適用裁判時法。
    ３、刑法第56條連續犯及第55條牽連犯之規定均予刪除，連
        續犯及牽連犯之規定經刪除後，數行為將予分論併罰，
        而數罪併罰之結果較論以連續犯、牽連犯等裁判上一罪
        之情形為重。經比較新舊法結果，以行為時舊法之規定
        有利於被告，自應適用舊法之規定，亦即仍依連續犯、
        牽連犯之規定論處。
    ４、關於累犯之規定，於有期徒刑執行完畢後5 年內，故意
        再犯本件有期徒刑以上之罪，不論依修正前刑法第47條
        或修正後刑法第47條第1項之規定，均構成累犯，對被
        告而言並無有利或不利之情形，不生新舊法比較之問題
        ，應逕依現行刑法第47條第1項之規定，論以累犯，並
        加重其刑（最高法院95年度台上字第5589號判決參照）
        。
（二）按大陸地區人民非經主管機關許可，不得進入臺灣地區；
      又不得使大陸地區人民非法進入臺灣地區，臺灣地區與大
      陸地區人民關係條例第10條第1項及第15條第1項第1款定
      有明文。次按臺灣地區與大陸地區人民關係條例第79條第
      1項處罰違反同條例第15條第1款所定使大陸地區人民非法
      進入臺灣地區罪，凡非經合法手續進入者皆包含之，自不
      以偷渡進入為限（最高法院90年度台上字第3180號裁判要
      旨參照）。被告甲○○行為後，臺灣地區與大陸地區人民
      關係條例已於92年10月29日修正公布，其中修正後之第79
      條規定已自92年12月31日起施行（行政院92年12月29日院
      臺秘字第0920069517號令），該條例修正前第79條第1項
      之法定刑為「5年以下有期徒刑、拘役或科或併科新臺幣
      50萬元以下罰金」，而修正後之法定刑為「1年以上7年以
      下有期徒刑，得併科新臺幣1百萬元以下罰金」，則修正
      後之法定本刑重於修正前同條項之法定本刑，比較新舊法
      結果，自以行為時之法律對被告較為有利，應依刑法第2
      條第1項前段之規定，適用92年10月29日修正前臺灣地區
      與大陸地區人民關係條例第79條第1項之規定。
（三）核被告所為，係犯92年10月29日修正前臺灣地區與大陸地
      區人民關係條例第79條第1項、第15條第1款，刑法第214
      、216條，護照條例第24條第3項之罪。被告甲○○為事實
      二（一）、（二）所載之藉假結婚之方式分別使大陸地區
      人民顧春富、李平妹得以探親名義非法進入臺灣地區，各
      違反修正前臺灣地區與大陸地區人民關係條例第15條第1
      款規定，均應依修正前同條例第79條第1項處斷。又以不
      實之結婚證明書向戶政機關辦理結婚登記，使該管戶政機
      關公務員將此不實之結婚事項登載於其職務上所掌管之戶
      籍登記資料及張筑婷、徐文滿之國民身分證上，復持向入
      出境管理局申辦大陸地區人民來台之許可而為行使，均足
      以生損害於戶政機關及入出境管理局掌理戶政業務及入出
      境管制作業之正確性，各係犯刑法第216、214條之行使使
      公務員登載不實事項於公文書罪。其上開使公務員登載不
      實之低度行為，應為其行使之高度行為所吸收，不另論罪
      。又其為事實三所載行為，係犯護照條例第24條第3項之
      將護照交付他人以供他人冒名使用罪。
（四）被告甲○○與共犯張筑婷間，就事實二（一）所載犯行；
      被告甲○○與徐文滿、張志豪3人間，就事實二（二）所
      載犯行；被告甲○○與徐文滿間，就事實三所載犯行，均
      具有犯意之聯絡及行為之分擔，為共同正犯。
（五）被告甲○○先後2次違反修正前臺灣地區與大陸地區人民
      關係條例第15條第1款之規定，而依修正前臺灣地區與大
      陸地區人民關係條例第79條第1項處斷、先後2次行使使公
      務員登載不實事項於公文書行為，各時間緊接、手法雷同
      ，所犯之罪名及基本犯罪構成要件均相同，顯係基於概括
      犯意反覆為之，皆為連續犯，應依修正前刑法第56條之規
      定，各論以連續違反臺灣地區與大陸地區人民關係條例、
      連續行使使公務員登載不實事項於公文書罪，並分別加重
      其刑。被告甲○○所犯連續行使使公務員登載不實事項於
      公文書罪、連續違反臺灣地區與大陸地區人民關係條例之
      罪間，有方法目的之牽連關係，為牽連犯，應依修正前刑
      法第55條之規定，從一重之連續違反臺灣地區與大陸地區
      人民關係條例之罪處斷。
（六）公訴意旨雖僅就被告甲○○所為事實二（一）部分提起公
      訴，而被告甲○○所為事實二（二）之犯行雖未據公訴人
      提起公訴，惟被告甲○○此部份行為，與經提起公訴之部
      分，有連續犯之裁判上一罪之關係，已如前述，本院自應
      併予審酌，附此說明。至公訴人併案意旨及追加起訴意旨
      認被告徐文滿、張志豪與另案被告張筑婷間就事實二（一
      ）、（二）部分均為共犯關係，容有誤會，併此敘明。
（七）被告甲○○犯上開違反臺灣地區與大陸地區人民關係條例
      之罪、護照條例第24條第3項之2罪，犯意各別，行為互殊
      ，且犯罪構成要件不同，應予分論併罰。
（八）被告甲○○於86年間，因妨害風化案件，經本院以87年度
      上訴字第706號判處有期徒刑1年2月，嗣經最高法院於89
      年7月6日以89年度台上字第3983號駁回上訴確定，並於90
      年9月11日假釋出監，迄至90年10月18日假釋期滿未經撤
      銷視為執行完畢。有本院被告前案紀錄表在卷可稽，5年
      內再故意犯本件有期徒刑以上之罪，為累犯，並依法加重
      其刑，且遞加重之。
四、原審據以論科，固非無見，惟查原審就被告所犯違反臺灣地
    區與大陸地區人民關係條例之罪、護照條例第24條第3項之2
    之罪，予以減刑並定應執行刑時，並未就減得之刑定應執行
    之刑，竟先就宣告刑定執行刑後，再就執行刑予以減刑，自
    有未合。被告上訴意旨雖謂，(一)被告甲○○為使大陸女友黃
    麗疆進入臺灣地區，安排臺灣地區人民陳阿村與黃麗疆於91
    年5月28日假結婚，使黃麗疆於91年10月23日非法進入臺灣
    地區，涉犯臺灣地區與大陸地區人民關係條例之罪、行使使
    公務員登載不實事項於公文書罪，與被告甲○○造公訴人所
    起訴、併案之本案事實二（一）、（二）犯行間，具有連續
    犯之裁判上一罪關係，亦據臺灣台北地院於96年6月25日以
    95年度易字第15號判決認定為連續犯關係，本案應就此部分
    為不受理之諭知；(二)另被告並未將徐文滿之護照交付他人以
    供他人冒名使用云云。惟(一)1、就犯罪時間而言，被告甲○
    ○使大陸女子黃麗疆非法進入臺灣地區之時間為91年10月23
    日，而其使大陸男子顧春富、大陸女子李平妹非法進入臺灣
    地區之時間各為92年9月16日、92年9月1日。可見本案之犯
    罪時間，距離臺灣台北地院受理案件之犯罪時間相距約有1
    年，難認被告甲○○就2案件間之犯罪時間緊接。2、就犯罪
    動機而言，大陸女子黃麗疆為被告甲○○之女友，其安排黃
    麗疆非法進入臺灣地區之動機，係基於情感因素，而其安排
    大陸男子顧春富、大陸女子李平妹非法進入臺灣地區之動機
    ，被告甲○○則稱：顧春富、李平妹欲來台等語，且顧春富
    在台因非法工作而遭遣返。可見被告甲○○就上開2案件之
    犯罪動機亦不同。3、從而，本院所受理之犯罪事實二（
    一）、（二）部分，核與臺灣台北地院受理之95年度易字第
    15號案件之犯罪事實間，並無連續犯或其他裁判上一罪之關
    係，本院自得就本案犯罪事實二（一）、（二）部分予以受
    理，合先敘明。4、雖臺灣台北地方法院95年度易字第15號
    刑事判決中，認被告甲○○所為上開2案件之犯行具有連續
    犯關係。然查：臺灣台北地方法院95年度易字第15號刑事案
    件判決後，經被告甲○○、公訴人提起上訴，經本院以96年
    度上訴字第3131號，撤銷原判決，並認上開2案件之犯行並
    非連續犯，嗣由被告向最高法院提起上訴，現在最高法院審
    理中。是前揭2案間之法律關係尚未判決確定，本院自不受
    臺灣台北地方法院95年度易字第15號刑事案件認定之犯罪事
    實、法律關係所拘束，難謂本案事實二（一）、（二）之犯
    行，與被告安排大陸地區人民黃麗疆非法進入臺灣地區之犯
    行，有連續犯關係，是此部份之上訴，並無理由。(二)至被告
    將徐文滿之護照交付他人以供他人冒名使用之犯行，業有徐
    文滿之證詞及其所有之中華民國護照正本等證據證明屬實，
    已如前述，是被告此部份之上訴亦無理由。惟原判決既有上
    開可議之處，自屬無可維持，應由本院予以撤銷改判。爰審
    酌往來臺灣地區與大陸地區之人蛇集團，或引進大陸人士來
    台非法打工，影響本國勞工權益及勞工政策之推行，甚或引
    進大陸女子非法賣淫、強迫賣淫等情事，層出不窮，被告難
    謂不知。詎被告甲○○利用徐文滿經濟狀況不佳之機會，及
    利用另案被告張筑婷積欠債務之情狀，煽動徐文滿、張筑婷
    擔任假結婚之人頭配偶，以供被告甲○○引進大陸人士進入
    臺灣地區，或意欲非法打工，或目的未明即遭遣返。被告甲
    ○○甚而利用徐文滿智識能力欠佳之狀況，進而要求徐文滿
    交付護照正本，再轉供不詳人蛇集團使用，難謂惡性不重，
    並審及犯後之態度等一切情狀，爰量處如主文所示之刑，並
    定其應執行之刑。又刑法第51條業於94年1月7日修正公布，
    並於95年7月1日施行，修正前刑法第51條第5款規定：
    「數罪併罰，分別宣告其罪之刑，依左列各款定其應執行者
    ：... 宣告多數有期徒刑者，於各刑中之最長期以上，各刑
    合併之刑期以下，定其刑期。但不得逾20年」。修正後刑法
    第51條第5款規定：「宣告多數有期徒刑者，於各刑中之最
    長期以上，各刑合併之刑期以下，定其刑期。但不得逾30年
    」。茲比較新舊法結果，修正後刑法並非較有利於行為人，
    依刑法第2條第1項前段之規定，應依行為時之法律即修正前
    之刑法第51條第5款規定，定其應執行之刑。又被告甲○○
    犯本案之各罪，尚未判決確定，且因其犯罪時間在96年4月
    24 日以前，且非屬中華民國九十六年罪犯減刑條例第3條所
    列之罪，各依同條例第2條第1項第3款規定，減其刑期二分
    之一，並定其應執行之刑。
五、原審調取之被告徐文滿護照正本（護照號碼為000000000）
    ，雖據外交部領事事務局依據護照條例第19條第2項規定予
    以註銷之處分，有外交部領事事務局於94年9月26日出具之
    領一字第09404527620號函在卷可憑（見95偵4710：55頁）
    ，惟因該護照正本尚存在，且屬被告徐文滿所有、供其與被
    告甲○○共犯護照條例之罪所用之物，依刑法第38條第1項
    第2款規定，併予宣告沒收。
丙、不另為無罪諭知
一、公訴意旨另以：被告甲○○與張筑婷持前揭結婚公證書等文
    件，前往新竹縣警察局竹東分局填具內容不實之「大陸地區
    人民進入臺灣地區保證書」1份予負責承辦之該管公務員，
    使該管公務員將「張筑婷與顧春富係夫妻關係」之不實之事
    項登載於公文書即該保證書之簽註意見欄上，再由張筑婷於
    92年7月4日，持上開不實之大陸地區人民進入臺灣地區保證
    書、國民身分證、戶籍謄本及相關資料，並填具「大陸地區
    人民進入臺灣地區旅行證申請書」，向內政部警政署入出境
    管理局以配偶來臺探親為由，申請大陸地區男子顧春富入境
    ，而行使上開登載不實之文書，致使內政部警政署入出境管
    理局該管公務員不知有偽，而於上開旅行證申請書之公文書
    上記載「92年6月2日結婚」，及發給大陸地區男子顧春富之
    「中華民國臺灣地區旅行證」上登載「事由：探親」等不實
    事項。顧春富即於92年9月16日持上開形式上合法而實質上
    登載內容為不實之中華民國臺灣地區旅行證，以探親為由，
    向桃園中正國際機場海關人員行使，而非法入境臺灣地區，
    足生損新竹縣警察局竹東分局及內政部警政署入出境管理局
    對於戶政資料管理及入出境管理之正確性，因認被告甲○○
    前開部分亦共同涉犯刑法第216、214條之行使使公務員登載
    不實事項於公文書罪云云。
二、按刑法第214條所謂使公務員登載不實事項於公文書罪，須
    一經他人之聲明或申報，公務員即有登載之義務，並依其所
    為之聲明或申報予以登載，而屬不實之事項者，始足構成，
    若其所為聲明或申報，公務員尚須為實質之審查，以判斷其
    真實與否，始得為一定之記載者，即非本罪所稱之使公務員
    登載不實，最高法院73年台上字第1710號判例意旨可資參照
    。
三、經查：
（一）對保機關對於保證人是否確實居住於對保機關之轄區，有
      無能力履行保證責任等相關事證，顯非形式上審查即可得
      知，而需經查核等實質審核後，始得確認。從而被告甲○
      ○與共犯張筑婷對於新竹縣警察局竹東分局竹東派出所所
      為聲明或申報，對保機關之公務員尚須為實質之審查，以
      判斷其真實與否。
（二）又「大陸地區人民進入臺灣地區旅行證申請書」及「保證
      書」，依其性質為被告甲○○與共犯張筑婷所提出申請所
      出具之私文書，入出境管理局據以審核，而為實質審查，
      發覺有通謀虛偽結婚之情形，得不予核准顧春富進入臺灣
      地區，足認入出境管理局依臺灣地區與大陸地區人民關係
      條例第10條第3項及內政部發布之大陸地區人民進入臺灣
      地區許可辦法第17條規定，對大陸地區人民進入臺灣地區
      之申請事項，有實質審查之准駁權限，顯非被告甲○○、
      共犯張筑婷一提出申請，入出境管理局即有登載義務，並
      據以許可，從而被告甲○○使入出境管理局相關人員核發
      顧春富之「92年入出字第33163525中華民國臺灣地區旅行
      證」，亦不構成使公務員登載不實事項於公文書罪。
（三）綜上所述，縱認被告甲○○與共犯張筑婷確實曾經為前開
      行為，亦不該當刑法第216條、第214條行使使公務員登載
      不實事項公文書罪，聲請意旨容有誤會，此外復查無其他
      證據證明被告確有公訴人所指此部分犯行。惟公訴意旨認
      此部分與前開論罪科刑之行使使公務員登載不實事項公文
      書罪間有連續犯關係，屬裁判上一罪，爰不另為無罪之諭
      知。
丁、至檢察官移送併案意旨略謂：甲○○基於賺取使中國大陸地
    區人民來臺之仲介費用，與劉美金（另案偵結）、翁建雲（
    另行偵結）共同基於使該大陸地區人民非法進入臺灣地區及
    偽造文書之犯意聯絡，由甲○○與大陸地區男子翁建雲談索
    假結婚等事宜之酬勞為人民幣4萬元代價，再由甲○○安排
    與劉美金同於91年3月7日前往中國大陸福建省福州市，並辦
    妥劉美金與無結婚真意之大陸地區男子翁建雲，辦理結婚登
    記。隨後於同年月22日返臺、由甲○○與劉美金持該大陸地
    區民政機關製作之結婚公證書，於同年4月4日，前往苗栗縣
    銅鑼鄉戶政事務所填具結婚登記申請書，辦理劉美金與翁建
    雲結婚之戶籍登記，致使該戶政事務所不知情之承辦公務員
    ，將此不實之事項，登載於其職務上所製作之公文書即戶籍
    謄本上，並據此核發劉美金配偶欄為翁建雲之不實登記內容
    之國民身分證及戶籍謄本。旋甲○○與劉美金於上戶籍登記
    日，持前揭結婚公證書等文件，前往苗栗縣警察局苗栗分局
    ，填具內容不實之「大陸地區人民進入臺灣地區保證書」1
    份予負責承辦之該管公務員，使該管公務員將「劉美金與翁
    建雲係夫妻關係」之不實之事項，登載於公文書即該保證書
    之簽註意見欄上，由甲○○再持委託書、上開不實之大陸地
    區人民進入臺灣地區保證書、國民身分證、戶籍謄本及相關
    資料，並填具「大陸地區人民進入臺灣地區旅行證申請書」
    ，向內政部警政署入出境管理局以配偶來臺探親為由，申請
    大陸地區男子翁建雲入境，而行使上開登載不實之文書，致
    使內政部警政署入出境管理局該管公務員不知有偽，而於上
    開旅行證申請書之公文書上記載「91年3月6日結婚」，及發
    給大陸地區男子翁建雲之「中華民國臺灣地區旅行證」上登
    載「事由: 探親」等不實事項。嗣翁建雲即於91年5月29日
    持上開形式上合法，而實質上登載內容為不實之中華民國臺
    灣地區旅行證，以探親為由，向桃園中正國際機場海關人員
    行使。從而，本案被告前開有罪犯行與此部分之犯行，應有
    連續犯之裁判上一罪關係，應併案審理云云。惟查：被告甲
    ○○使大陸地區男子翁建雲，非法進入臺灣地區之時間為91
    年5月29日，而其使本案大陸男子顧春富、大陸女子李平妹
    非法進入臺灣地區之時間各為92年9月16日、92年9月1日。
    兩案之犯罪時間，時隔年餘，難謂具有時間之密接性，是被
    告甲○○使大陸地區男子翁建雲非法進入臺灣地區之犯行，
    難認與本案論罪科刑部分有連續犯裁判上之一罪關係，本院
    無從併予審理，此部分應退由檢察官另行偵查辦理。
據上論斷，應依刑事訴訟法第369條第1項前段、第364條、第299
條第1項前段，修正前臺灣地區與大陸地區人民關係條例第79條
第1項，護照條例第24條第3項，刑法第11條前段、第2條第1項前
段、第28條、第216、第214條、第47條第1項、第38條第1項第2
款，修正前刑法第55條、56條、第51條第5款，中華民國96年罪
犯減刑條例第2條第1項第3款、第7條、第9條，判決如主文。
本案經檢察官賴俊雄到庭執行職務。
中　　華　　民　　國　　96　　年　　12　　月　　20　　日
　　　　　　　　　刑事第十六庭審判長法　官  葉騰瑞
　　　　　　　　　　　　　　　　　  法　官  莊明彰
　　　　　　　　　　　　　　　　　  法　官  吳鴻章
以上正本證明與原本無異。
如不服本判決，應於收受送達後十日內向本院提出上訴書狀，其
未敘述上訴之理由者並得於提起上訴後十日內向本院補提理由書
（均須按他造當事人之人數附繕本）。
                                    書記官  魏淑娟
中　　華　　民　　國　　96　　年　　12　　月　　20　　日
附錄：本案論罪科刑法條全文
民國92年10月29日修正前臺灣地區與大陸地區人民關係條例第15
條第1款：
左列行為不得為之：
一、使大陸地區人民非法進入臺灣地區。
民國92年10月29日修正前臺灣地區與大陸地區人民關係條例第79
條第1項：
違反第十五條第一款規定者，處五年以下有期徒刑、拘役或科或
併科新臺幣五十萬元以下罰金。
護照條例第24條：
偽造、變造護照足以生損害於公眾或他人者，處五年以下有期徒
刑，併科新臺幣五十萬元以下罰金。
行使前項文書者，亦同。
將護照交付他人或謊報遺失以供他人冒名使用者，處五年以下有
期徒刑、拘役或科或併科新臺幣十萬元以下罰金。
